【裁判字號】    98,訴,2047
【裁判日期】    990204
【裁判案由】    違反毒品危害防制條例
【裁判全文】
臺灣彰化地方法院刑事判決              98年度訴字第2047號
公  訴  人  臺灣彰化地方法院檢察署檢察官
被      告  丙○○
指定辯護人  本院公設辯護人乙○○
上列被告因違反毒品危害防制條例案件，經檢察官提起公訴（98
年度偵字第9909號、第10042 號），本院判決如下：
    主  文
丙○○販賣第三級毒品，處有期徒刑伍年陸月，販賣毒品所得新
臺幣貳仟元沒收，如全部或一部不能沒收時，以其財產抵償之，
未扣案之0000000000號行動電話門號及行動電話壹支沒收，如全
部或一部不能沒收時，追徵其價額；又販賣第三級毒品，處有期
徒刑伍年陸月，販賣毒品所得新臺幣貳仟元沒收，如全部或一部
不能沒收時，以其財產抵償之，未扣案之0000000000號行動電話
門號及行動電話壹支沒收，如全部或一部不能沒收時，追徵其價
額。應執行有期徒刑陸年捌月，販賣毒品所得新臺幣肆仟元沒收
，如全部或一部不能沒收時，以其財產抵償之，未扣案之000000
0000號行動電話門號及行動電話壹支沒收，如全部或一部不能沒
收時，追徵其價額。
    事  實
一、丙○○分別基於販賣第三級毒品愷他命之犯意，以其所申辦
    之0000000000號行動電話（未扣案）作為聯絡工具，先後為
    下列行為：
  （一）民國98年8月6日，甲○○以其所使用之0000000000號撥
        打丙○○之上開電話約妥於同日16時許，在彰化縣鹿港
        鎮新宮里鹽埕巷8之56號（即行政院海岸巡防署海岸巡
        防總局中部地區巡防局彰化機動查緝隊）廚房圍牆邊，
        由丙○○將新臺幣（下同）2000元之第三級毒品愷他命
        （重約4公克）販賣予甲○○1次並收款，丙○○於向綽
        號「阿土」購買愷他命以轉賣給甲○○前，先從中取出
        部分之愷他命供己施用。
  （二）98年8月7日，甲○○又以相同之方式，與丙○○相約於
        同日14時許，在彰化縣鹿港鎮新宮里鹽埕巷8之56號廚
        房圍牆邊，由丙○○將2500元之第三級毒品愷他命（重
        約5公克）販賣予甲○○1次，並向甲○○收取2000元，
        甲○○尚欠500 元未給付丙○○，丙○○於向綽號「阿
        土」購買愷他命以轉賣給甲○○前，先從中取出部分之
        愷他命供己施用。
二、案經臺灣彰化地方法院檢察署檢察官指揮行政院海岸巡防署
    海岸巡防總局中部地區巡防局彰化機動查緝隊報請臺灣彰化
    地方法院檢察署檢察官偵查起訴。
    理  由
壹、證據能力部分
一、按刑事訴訟法採行直接審理原則及言詞審理原則，並保障被
    告之反對詰問權，於刑事訴訟法第159 條第1 項明定被告以
    外之人於審判外之言詞或書面陳述，除法律有規定者外，原
    則上不得作為證據。然為兼顧現實需要及真實之發現，乃本
    於例外從嚴之立場，許於具備必要性及可信性之特別情況下
    ，例外地承認其有證據能力。而被告以外之人於檢察事務官
    、司法警察官或司法警察調查中所為之陳述，基於實體發現
    真實之訴訟目的，於審判中有第159 條之3 所列原因而無法
    或拒絕陳述之各款情形之一，經證明其調查中所為陳述具有
    可信之特別情況，且為證明犯罪事實之存否所必要者，則例
    外地賦與證據能力。蓋被告以外之人於司法警察機關調查中
    所為之陳述，性質上雖傳聞證據，惟既以刑事訴訟法第229
    條至231 條規定司法警察官、司法警察具有調查犯罪嫌疑人
    犯罪情形及蒐集證據等職權，若其等所作之筆錄毫無例外地
    全無證據能力，亦非所宜。再者，如被告以外之人於檢察事
    務官、司法警察調查中之陳述，係在可信之特別情況下所為
    ，且為證明犯罪事實之存否所必要，而於審判程式中，發生
    事實上無從為直接審理之原因時，仍不承認該陳述之證據適
    格，即有違背實體真實發見之訴訟目的。又所謂「顯有不可
    信性之情況」及「具有可信之特別情況」，則應依被告以外
    之人為陳述時，是否出於供述者之真意、有無違法取供情事
    之信用性而言，故應就偵查或調查筆錄製作之原因、過程及
    其功能等加以觀察其信用性，據以判斷該傳聞證據是否有顯
    不可信或有特別可信之情況而例外具有證據能力，並非對其
    陳述內容之證明力如何加以論斷，二者之層次有別，不容混
    淆（最高法院94年度臺上字第629 號判決要旨可參）。
二、次按被告以外之人於審判中因所在不明而無法傳喚或傳喚不
    到者，其於檢察事務官、司法警察官或司法警察調查中所為
    之陳述，經證明具有可信之特別情況，且為證明犯罪事實之
    存否所必要者，得為證據，刑事訴訟法第159 條之3 第3 款
    亦有明文。經查，本案證人甲○○屢經本院傳喚、拘提均未
    到庭，此有甲○○之個人基本資料查詢結果、本院送達證書
    、本院99年1 月6 日上午10時20分刑事報到單、本院99年1
    月11日拘票及拘提未果報告書各1 份附卷可佐，而衡諸本件
    證人甲○○與被告間本無仇怨，且雙方於軍中受訓時為同梯
    之同袍，堪認有相當之交誼，再參考證人甲○○與被告之行
    動電話雙向通聯紀錄，渠等確於98年8月6日、98年8月7日有
    通話紀錄，核與證人甲○○於警詢中之證述情節一致，復與
    其在嗣後之偵查中具結於檢察官前所為之證述相同，顯然其
    警詢之供證具有較可信之特別情況，且為證明犯罪事實存否
    所必要，自應認具有證據能力。
三、本案其餘卷附之供述及非供述證據，檢察官、被告及辯護人
    均不爭執其證據能力，並同意作為證據，且依其作成時之情
    況，亦認為並無不適當之情事，且本院於審理過程中援引相
    關人證或物證，當事人亦均未聲明異議，依刑事訴訟法第15
    9 條之5 之規定，自均認有證據能力，合先敘明。
貳、實體部分：
一、訊據被告固不否認其分別於98年8 月6 日16時許及98年8 月
    7 日14時許，在彰化縣鹿港鎮新宮里鹽埕巷8 之56號廚房圍
    牆邊，各交付愷他命1包予甲○○，並分別向甲○○收取300
    0元（依證人甲○○所證，該次其僅向被告購買2000元）及
    2000元之價金，且其確於第二次交付愷他命給甲○○前，從
    中偷取部分之愷他命供己施用等事實，然其矢口否認有販賣
    毒品犯行，辯稱：本案係甲○○請託伊幫他購買，伊只有轉
    讓愷他命予甲○○，並未從中獲利云云。惟查：
（一）本件被告確有於起訴書所載之時間、地點，交付愷他命各
      1包予證人甲○○之事實，業據被告於警、偵訊及本院審
      理時均坦認不諱，核與證人許家銘、證人甲○○於警詢及
      偵查中證述之情節大致相符，復有被告丙○○所申辦之00
      00000000號行動電話雙向通聯紀錄、通聯調閱查詢單在卷
      可稽，是被告確有於98年8月6日16時許、98年8月7日14時
      許，在彰化縣鹿港鎮新宮里鹽埕巷8之56號廚房圍牆邊，
      各交付愷他命1包予甲○○之事實，堪予認定。
（二）被告雖辯稱其僅轉讓愷他命予甲○○，並無獲利等語。然
      查，證人甲○○於98年8月12日第1次警詢中證稱：許家銘
      和伊一同吸食Ｋ他命的那次是伊一同向丙○○買的，那次
      買了2000元大概4公克的Ｋ他命。伊透過電話聯絡00000
      00000向丙○○購買。在大隊期間總共跟丙○○購買過2次
      的Ｋ他命，第一次是8月6日下午4點多快5點，第二次是8
      月7日下午快2點的時候，地點都在大隊廚房外面。第一次
      交易總額是3000元，第二次總額是2500元等語（詳見98年
      度他字第1784號偵查卷第34至36頁）；嗣於98年10月30
      日第3次警詢中又供稱：「伊於第一次警詢筆錄中稱伊所
      吸食之Ｋ他命係向丙○○所購買，係正確之供述。伊總共
      向丙○○購買過2次毒品，第一次是在98年8月6日，第二
      次是在98年8月7日。第一次用電話0000000000打給丙○○
      的電話0000000000，問他有沒有東西，丙○○說要多少，
      伊說要3000元，丙○○就說晚一點會送過來，到達時會打
      電話通知。第二次有用伊的電話和許家銘的電話打過去，
      內容都一樣是買2500元，都在岸巡四一大隊廚房圍牆外一
      手交錢一手交貨。」等語（詳見同上偵查卷第39頁）；最
      後於檢察官之偵查中亦具結證稱：「8月6日向丙○○購買
      2千元的Ｋ他命，8月7日則是買2千5百元的Ｋ他命，地點
      在41大隊廚房旁邊的圍牆，是丙○○跟伊說他有在販賣毒
      品，伊才知道的。丙○○沒有跟伊講過他的毒品來源。」
      等語（詳見同上偵查卷第102頁98年11月11日訊問筆錄）
      。
（三）綜觀證人甲○○於警、偵訊前後3次之供述，其證稱向被
      告購買愷他命之時間、地點及次數、聯絡交易之方式等相
      關細節均為一致之證述，價金方面，除第1次所購買之價
      金究為3000元或2000元外，亦大致相符，且證人甲○○對
      其自被告處取得愷他命之過程與原因，都明確證稱係向被
      告丙○○「購買」毒品，從未提及「幫忙代買」、「幫忙
      拿」、「轉讓」一詞，又證人於偵訊時經偵查檢察官再三
      確認，其究係向被告丙○○購買抑或係拜託丙○○幫忙購
      買的，證人甲○○亦堅定證稱：「是向丙○○買的。」此
      有上開98年11月11日訊問筆錄在卷可佐，本院審酌證人甲
      ○○雖於偵查中證稱被告有積欠伊幾百元，然衡諸證人與
      被告彼此間並無重大之仇恨嫌隙，在客觀上證人當無為區
      區幾百元，甘冒偽證罪之處罰，而設詞誣攀被告之理；況
      本院參諸證人甲○○自身亦有在施用第三級毒品愷他命，
      且其當時另因受證人許家銘等人所託而向被告購買愷他命
      等情，亦據其證明在卷（同上述卷內筆錄），則證人甲○
      ○確因其有施用毒品之需，並受他人所託，而須向被告購
      買愷他命，益徵證人前揭所述，並非子虛。至被告第一次
      販賣給證人甲○○之愷他命價額為何，被告就此雖堅稱為
      3000元，而證人甲○○前於警詢固先證說係2000元，後又
      改為3000元，然其最後於檢察官偵訊時則結證改稱為2000
      元，當以證人甲○○最後之所證，作為被告此部分自白之
      認定依據，始符證據法則。是以，被告丙○○確實有在98
      年8月6日16時許以2000元之價格、98年8月7日14時許以
      2500元（實收2000元）之價格，在彰化縣鹿港鎮新宮里鹽
      埕巷8之56號廚房圍牆邊，販賣第三級毒品愷他命各1次予
      證人甲○○無訛。
（四）又縱使如被告所辯係伊幫甲○○所代買云云，然觀諸被告
      於警詢時曾供稱：「（你如何與甲○○聯絡買賣毒品情事
      ？）是他用行動電話打給我的，我沒有記住他的電話號碼
      。我幫甲○○去找『阿土』拿Ｋ他命，我從中偷拿一些出
      來自用，我沒有賺他錢。... （你總共幫甲○○拿幾次毒
      品？）兩次都是他叫我幫他拿的而已，我只是幫他跑腿的
      ，我只是偷拿裡面一點毒品出來施用而已。」等語（見同
      上偵查卷98年11月4 日第12至13頁調查筆錄），是以，果
      非有得以從中賺取無償施用毒品之利益，被告何必甘冒觸
      犯刑罰之高度風險，無償幫助他人取得毒品？被告雖辯稱
      ：其只有第二次有從中拿取施用云云，惟查，被告業已於
      警詢時明確供述在案，詳如前述，而其於本院99年1月6日
      審理程序時改稱：「（對於檢察官起訴之犯罪事實是否認
      罪之答辯？）我有拿毒品給甲○○，過程中我沒有拿一些
      出來吸，我當時沒有說實話是因為我以為說從中拿出來吸
      而已就沒有事了。」等語；復於本院99年1月20日審理時
      又稱：「（你之前承認說有從拿給甲○○的毒品中偷取一
      些毒品施用，是否兩次都有從中偷取施用？）只有第二次
      有拿，第一次沒有。」等語，可徵被告供詞反覆不一，其
      先承認有偷取施用之犯行，後又極力主張其過程中沒有拿
      出來吸用，復又改稱僅第二次有偷用，顯係畏罪卸責之狀
      ，所辯自難逕予採信。再經本院於98年12月31日行準備程
      序時，當庭勘驗被告丙○○於98年11月4日24分28秒至27
      分20秒之海巡署偵訊光碟內容：「（你如何與甲○○聯絡
      買賣毒品情事？去哪裡買毒品？）是他用他的行動電話打
      給我的，我沒有記他的電話號碼。是朋友拿給我的，那個
      人叫『阿土』，我只是稍微認識而已，我先出錢幫甲○○
      去向『阿土』的人拿，我沒有賺到錢，只是我有從中偷倒
      一些來自用，那時候我還有在施用。」；而98年11月4日
      39分至43分之偵訊光碟內容：「（你總共幫甲○○拿幾次
      毒品？）二次，第一次在8月6日，第二次在8月7日，都是
      我親手交給甲○○的，他才把我先幫他出的錢給我，第一
      次是3000元，第二次是2500元，第二次他叫我幫他拿2500
      元，但他只拿2000元給我，還欠我500元。兩次都是他叫
      我幫他拿的而已，『阿土』我只有稍微認識而已，我幫他
      跑腿，並從裡面偷拿一些毒品出來施用。」無誤，此有本
      院98年12月31日準備程序筆錄及偵訊光碟1片在卷可憑，
      自堪信被告二次販賣毒品時，均有從中獲取無償施用毒品
      之利益，其有營利之意圖甚明。
（五）按販賣毒品之所謂販賣行為，須行為人主觀上有營利意圖
      ，且客觀上有販入或賣出毒品行為，即足構成，至於實際
      上是否已經獲利，則非所問；必也始終無營利之意思，而
      以原價或低於原價有償讓與他人，方難謂為販賣行為，而
      僅得以轉讓罪論處（參照最高法院93年度臺上字第1651號
      判決要旨）。經查，邇來政府查緝毒品之施用或販賣執法
      甚嚴，使各類毒品均益趨量微價高，販賣者遂有暴利可圖
      ；又販賣毒品者，非可公然為之，亦無公定之價格，不論
      任何包裝，均可任意分裝增減分量，而每次買賣之價量，
      亦可能隨時依雙方間之關係深淺、資力、需求量及對行情
      之認知、來源是否充裕、查緝是否嚴緊，購買者被查獲時
      供述購買對象之可能性風險之評估等，因而異其標準，並
      機動調整，非可一概而論，販賣之利得除經坦承犯行或價
      量俱臻明確外，委難察得實情，販賣之人從價差或量差中
      牟利方式雖異，其意圖營利之非法販賣行為則一。查本案
      之購毒者雖不知被告販入毒品之成本為何，致無法查得販
      賣之實際利得為何，惟毒品均量微價高，且依一般社會通
      念以觀，販賣行為在通常情形下均係以牟利為其主要誘因
      及目的，從而，舉凡其有償交易，除足反證其確另基於某
      種非圖利本意之關係外，通常尚難因無法查悉其販入價額
      作為是否高價賣出之比較，諉無營利之意思，阻卻販賣犯
      行之追訴。本案被告與甲○○僅係朋友關係，非屬至親，
      被告當無甘冒重典，按販入價格轉販賣予購買毒品者之理
      ，是被告確有營利之意圖及獲利之事實，要無疑義。
二、綜上所述，本件事證已臻明確，被告上開販賣第三級毒品之
    犯行，均洵堪認定，應予依法論科。
參、論罪科刑部分
一、核被告所為，均係犯毒品危害防制條例第4 條第3 項之販賣
    第三級毒品罪。而被告販賣第三級毒品前持有第三級毒品之
    低度行為，應為販賣第三級毒品之高度行為所吸收，不另論
    罪。被告就犯罪事實欄（一）、（二）先後販賣第三級毒品
    之行為，犯意各別，行為互殊，應予分論併罰。爰審酌被告
    正值青年，卻不知珍惜年輕歲月，竟無視政府制定毒品危害
    防制條例杜絕毒品犯罪之禁令，除自己沾染毒癮，甚而分別
    販賣第三級毒品愷他命藉以牟利，助長毒品蔓延，致使施用
    毒品者沈迷於毒癮而無法自拔，直接戕害國民身心健康，間
    接危害社會治安，敗壞社會善良風氣，進而導致施用毒品之
    人為購買毒品施用而觸犯刑典、衍生其他犯罪之情事，其犯
    行實際之危害程度不小，然衡酌被告實際販賣之時間非長，
    販售數量尚非鉅大，獲取之利益亦非鉅額，並考量其販賣之
    次數、數量、所得利益等一切情狀，分別量處如主文所示之
    刑，並定其應執行之刑，以示懲儆。
二、又按犯毒品危害防制條例第4 條之罪者，其供犯罪所用或因
    犯罪所得之財物應予沒收，如全部或一部不能沒收時，追徵
    其價額或以其財產抵償之，該條例第19條第1 項規定甚明。
    該條規定屬相對沒收主義之立法，依該條規定宣告沒收者，
    以屬於被告所有之供犯罪所用或因犯罪所得之物為限（最高
    法院93年度臺上字第462 號判決意旨參照）。又所謂「其因
    犯罪所得之財物」，並不以當場搜獲扣押者為限；而販賣毒
    品所得之對價，不問其中何部分屬於成本，何部分屬於犯罪
    所得之財物，應均予沒收，始與上開法條之規定符合；且因
    犯罪所得之財物，亦不能與正常營利事業計算營利所得之情
    形，相提並論（最高法院65年度第5 次刑庭庭推總會議決議
    意旨參照）。然上開所稱因犯罪所得之財物，係以實際所得
    者為限，苟無所得或尚未取得者，即無從為沒收、追徵或以
    財產抵償之諭知，最高法院96年度臺上字第2331號判決可資
    參照。經查，被告先後販賣愷他命予甲○○，其第一次所販
    賣之對價2000元部分業已收取，至第二次所示被告以2,500
    元對價販賣愷他命予甲○○1次，雖已收取其中2,000元對價
    ，但所餘500元甲○○尚賒欠未付，業據被告丙○○陳明在
    卷，此雖與證人甲○○所言不符，然查，證人甲○○本身即
    為購毒者，衡情就金額之交付與自身有重大利害關係，依一
    般經驗法則，其當會自述其已交付總金額，而無賒欠之情事
    ，且本院除該證人之單一指述外，亦查無其他積極證據足資
    證明證人所言屬實，自應為有利於被告之認定，揆諸上揭說
    明，本件所應沒收被告販賣毒品所得，應為被告2次實收之
    價額計4000元，至上開未收取之500元自無從為沒收之諭知
    ，附此說明。另未扣案之0000000000號行動電話門號及電話
    ，係被告所申辦，並供其本件販賣愷他命給甲○○使用，有
    該行動電話通聯調閱查詢單、雙向通聯紀錄附偵查卷可參，
    並經證人甲○○證述明確，雖未扣案，仍應依上揭規定併予
    宣告沒收，如全部或一部不能沒收時，應依法追徵其價額。
三、末查毒品危害防制條例第4 條、第17條業已修正，並於98年
    5 月20日公布，又法律之制定或修正，若未明定施行日期者
    ，自應依一般原則，自公布日起算至第3 日即於98年5 月22
    日施行，準此，本案被告於行為時，均係在毒品危害防制條
    例修正施行後，自應直接適用修正施行後之毒品危害防制條
    例，而無庸為新舊法之比較，附此敘明。
據上論斷，應依刑事訴訟法第299 條第1 項前段，毒品危害防制
條例第4 條第3 項、第19條第1 項，刑法第11條、第51條第5 款
，判決如主文。
本案經檢察官紀雅惠到庭執行職務。
中    華    民    國    99    年    2     月    4     日
                  刑事第九庭    審判長法  官  蕭文學
                                      法  官  黃齡玉
                                      法  官  葛永輝
以上正本證明與原本無異。
如不服本判決應於收受判決後10日內向本院提出上訴書狀，並
應敘述具體理由。其未敘述上訴理由者，應於上訴期間屆滿後
20日內向本院補提理由書(均須按他造當事人之人數附繕本)
「切勿逕送上級法院」。
中    華    民    國    99    年    2     月     4    日
                                      書記官  吳曉玟
附錄本案論罪科刑法條全文：
毒品危害防制條例第4條
製造、運輸、販賣第一級毒品者，處死刑或無期徒刑；處無期徒
刑者，得併科新臺幣2 千萬元以下罰金。
製造、運輸、販賣第二級毒品者，處無期徒刑或7 年以上有期徒
刑，得併科新臺幣1 千萬元以下罰金。
製造、運輸、販賣第三級毒品者，處5 年以上有期徒刑，得併科
新臺幣7 百萬元以下罰金。
製造、運輸、販賣第四級毒品者，處3 年以上10年以下有期徒刑
，得併科新臺幣3 百萬元以下罰金。
製造、運輸、販賣專供製造或施用毒品之器具者，處1 年以上7
年以下有期徒刑，得併科新臺幣1 百萬元以下罰金。
前五項之未遂犯罰之。

司法院資訊處製作；財團法人民間司法改革基金會備份。
